臺灣雲林地方法院民事判決　　　　　　　100年度婚字第181號
原　　　告　賴金德
被　　　告　李水蘭
上列當事人間請求履行同居事件，本院於中華民國100 年09月30
日言詞辯論終結，判決如下：
    主      文
被告應與原告同居。
訴訟費用新臺幣仟元由被告負擔。
    事實及理由
壹、原告主張：被告為大陸地區人民。兩造於民國（下同）99年
    05月31日結婚，婚後感情初尚融洽。未料，被告竟於100 年
    01月12日離家出走、不知去向，原告復於同年月19日至移民
    署備案，然被告離家迄今已8 個多月，期間僅返家3 趟，且
    均當晚回來隔日即離去，至今仍未返家與原告同居，顯然違
    背同居義務，為此提起本件訴訟等語，並聲明：如主文所示
    。
貳、對被告抗辯所為之陳述：
  (一)被告起先是說她姐姐手受傷，她要去照顧她姐姐，我想說頂
    多1 個月就回來，但是被告出去後就不回來，而且1 個多月
    都沒有消息，回來也沒有帶衣服回來，離家之後打電話給她
    都沒有接手機，後來有回來說她手機遺失，另外辦新的，但
    都不讓我知道號碼。
  (二)被告離家8 個多月期間，只有回來頂多4 次，且被告回來不
    是為了要回來看我，是要回來辦理健保。
  (三)被告剛開始過來有在家裡作加工，但是她嫌太累，我當時只
    有要求被告將家裡整理好就好。
參、被告則以：
  (一)離家期間我有回去與原告同居過，工作不忙的時候，大約1
    個月或2 、3 個月回來一次，但時間不一定，而且都是原告
    送我出去的，原告也拿錢給我去辦事情，並且幫我拿行李送
    我去坐火車。
  (二)我目前離家未歸，是因為我二姐手斷掉不方便，後來我有傳
    簡訊給原告說我在桃園有找到工作，我也有告知移民署。
  (三)我原先的電話是我二姐的，之後停用，但我有告知原告我新
    的電話號碼，只是聯絡次數不是很多，加上我知道原告的作
    息時間，看到的時候都很晚了，所以沒有回電。
  (四)在大陸結婚的時候，我有告訴過原告我在大陸有小孩，而且
    我還有負債要償還，所以我必須要工作，考量在雲林這邊出
    入必須要騎乘機車，在桃園可以坐公車，而且雲林這邊的模
    具工作，因為環境我無法適應，所以無法持續做下去等語置
    辯。
肆、得心證之理由：
  (一)原告主張之上開事實，則據其提出戶籍謄本及入出國及移民
    署專勤事務第二大隊雲林縣專勤隊受理外僑、港澳居民、大
    陸地區人民行方不明人口案件登記表各1 件為證，核與證人
    張森根到庭具結證稱：「（問：欲證明何事情？）答：證明
    被告嫁過來之後就去找工作做，雲林也有工作做，不必離家
    到桃園去，但家裡也要幫忙照顧。（問：被告李水蘭離家多
    久是否知悉？）答：大約7 、8 個月，過年也沒有回來過年
    ，因為過年也要回來與丈夫過年，我也詢問原告被告有無回
    來，原告也說被告都沒有回來過年。（問：被告離家7 、8
    個月期間有無見過被告回來？）答：大約有看過2 、3 次左
    右，有晚上、下午回來住一個晚上隔天早上又離家。」等語
    相符，另本院依職權查詢被告入出境資料及協尋結果，被告
    最近一次入出境日期，係於99年10月25日入境臺灣，此後即
    未再出境，現仍處於行方不明人口狀態，有內政部入出國及
    移民署100 年07月26日移署資處丹字第1000111874號函附被
    告入出國日期紀錄暨大陸地區人民在臺灣地區居留或定居申
    請書、該署專勤事務第二大隊雲林縣專勤隊100 年07月21日
    移署專二雲縣智字第1008170204號函附參考資料主檔查詢等
    件在卷為憑，惟被告抗辯其前往桃園係為照顧受傷之胞姐，
    其後因雲林之工作難以適應，加以出入均需機車代步，因而
    即在桃園就業云云，然兩造既已約定共同住所係在雲林，故
    既未經兩造協議變更同居之住所，被告自不得以前往桃園後
    尋得之工作，以此做為拒絕履行同居之正當理由，又婚姻生
    活之幸福圓滿，尤須兩造同居一處為前提，被告實不得任意
    免除同居之義務，據此而認被告所辯均難採信，尚難認有不
    履行夫妻同居義務之正當理由。綜上所述，應堪信原告之主
    張為真實。
  (二)按夫妻之一方為臺灣地區人民，一方為大陸地區人民者，其
    結婚或離婚之效力，依臺灣地區之法律，臺灣地區與大陸地
    區人民關係條例第53條定有明文。本件原告為臺灣地區人民
    ，被告為大陸地區人民，是本件兩造間有關婚姻效力之履行
    同居事件，自應適用臺灣地區之法律為審判之依據，合予敘
    明。
  (三)次按，夫妻互負同居之義務，民法第1001條定有明文。又婚
    姻以夫妻共同生活為目的，配偶間自應協力維持共同生活之
    幸福與圓滿，而同居乃夫妻雙方和諧協力始克達成。本件被
    告於100 年01月12日離家出走，然迄今仍未返家與原告履行
    同居義務，又查無不能履行同居義務之正當理由，可見原告
    主張被告無正當理由拒不與其履行同居義務，足以採信。原
    告依上開規定，訴請被告履行同居，核無不合，應予准許。
伍、據上論結，本件原告之訴為有理由，依民事訴訟法第78 條
    ，判決如主文。
中    華    民    國  100     年    10    月    14    日
                    家事法庭  法  官    黃瑞井
以上正本係照原本作成。
如對本判決上訴，須於判決送達後20日內向本院提出上訴狀（須
附繕本）並需繳納上訴費用新臺幣4,500 元。
中    華    民    國  100     年    10    月    14    日
                              書記官    鄭國銘